臺灣基隆地方法院民事判決
111年度訴字第59號
原      告  莊妍庭  
訴訟代理人  范瑋峻律師
被      告  張炳進  

上列當事人間請求損害賠償事件，原告就本院110年度訴字第334
號違反戶籍法案件提起刑事附帶民事訴訟，經本院刑事庭以110
年度附民字第267號裁定移送而來，本院於民國111年4月12日辯
論終結，判決如下：
    主      文
被告應給付原告新臺幣貳拾萬元，及自民國一百一十年八月三十
日起至清償日止，按週年利率百分之五計算之利息。
原告其餘之訴駁回。
訴訟費用由被告負擔三分之一，餘由原告負擔。
本判決原告勝訴部分得假執行；但被告如以新臺幣貳拾萬元預供
擔保，得免為假執行。
原告其餘假執行之聲請駁回。
    事實及理由
一、原告主張：原告於民國108年6月間在某APP軟體認識被告後
    ，雙方即以LINE通訊並開始交往，被告竟變造其配偶欄空白
    之身分證，以手機拍攝後於108年7月6日以通訊軟體LINE傳
    送予原告，以未婚身分與原告交往並發生性行為，後來原告
    發現被告已婚，被告顯不法侵害原告之貞操權及人格法益，
    造成原告精神上之痛苦，且情節重大，因此依民法第1195條
    第1項規定，請求被告給付非財產上損害等語。並聲明：⒈被
    告應給付原告新臺幣（下同）60萬元，及自起訴狀繕本送達
    翌日起至清償日止，按週年利率5%計算之利息。⒉願供擔保
    請准宣告假執行。
二、被告抗辯略以：被告雖因涉嫌行使變造特種文書罪嫌經本院
    刑事庭判處有期徒刑5月，但是被告已向臺灣高等法院提起
    上訴，尚未確定，且被告疑似使變造特種文書，與原告精神
    受有損害之間並無任何因果關係，原告請求被告賠償精神上
    之損害，顯無理由。又原告於刑事庭自稱其於108年12月13
    日已知被告已婚，非但未與被告分手，仍持續交往，此有原
    告對被告提出妨害性自主告訴，經臺灣高等檢察署高雄檢察
    分署駁回再議之處分書所附出遊紀錄可查，足見原告係因雙
    方分手後，心有不甘而挾怨報復，甚至不惜偽造不實證據陷
    害被告行使變造特種文書，原告主張其精神受有損害，不足
    採信等語。並答辯聲明：原告之訴駁回。
三、原告主張被告以未婚身分與原告交往，致侵害原告之人格法
    益，而應負損害賠償責任，為被告所否認，並以前詞置辯，
    本院判斷如下： 
  ㈠因故意或過失，不法侵害他人之權利者，負損害賠償責任。
    故意以背於善良風俗之方法，加損害於他人者亦同。不法侵
    害他人之身體、健康、名譽、自由、信用、隱私、貞操，或
    不法侵害其他人格法益而情節重大者，被害人雖非財產上之
    損害，亦得請求賠償相當之金額，民法第184條第1項前段、
    第195條第1項前段分別定有明文。
  ㈡經查，被告於91年4月20日結婚，同年5月16日登記結婚，於1
    09年9月26日登記離婚，有個人戶籍資料在卷可證（本院卷
    第27頁），且被告於本院111年4月12日言詞辯論期日陳稱因
    原告想看其身分證，故以LINE傳送被告身分證正面及其兄張
    志傑反面照片予原告，另被告於刑事案件偵審中不爭執其於
    108年7月6日1時59分以LINE傳送被告身分證正面及其兄張志
    傑反面照片予原告，並陳稱：「（問：你為何要偽造不實身
    分證資料欺騙甲○○？）因為當初我想要與甲○○交往，為取信
    於她才傳送不實身分證件相片資料給他，證明我單身。」（
    高雄市政府警察局林園分局影卷第7頁）、「（問：告證2國
    民身分證背面照片是誰的？）我二哥張志傑的，因為之前我
    有幫我二哥辦保險，他當時有傳他的身分證照片正反面給我
    ，我檔案沒有刪除，因為我已婚，但想跟甲○○交往，才會傳
    我二哥身分證背面照片給甲○○，因為我二哥未婚。」（臺灣
    高雄地方檢察署109年度他字第4826號影卷第62頁），及於
    本院刑事庭陳稱：「…我是以手機拍我自己的身分證正面以
    及把我哥哥之前就傳給我他的身分證反面，用LINE傳給甲○○
    …。因為我當時是已婚，為了隱瞞我已婚的身分，所以我就
    把我哥哥之前傳給我他的身分證反面傳給甲○○。」等語（本
    院110年度易字第313號影卷第48頁），即使被告未將自己身
    分證正面與其兄張志傑身分證反面合成予以變造，但有隱瞞
    其已婚之事實，將配偶欄空白之張志傑身分證背面傳給原告
    ，使原告誤信其未婚而與被告交往之情形。
　㈢被告雖辯稱原告於108年12月13日知悉被告為已婚之人後，仍
    持續與被告交往、出遊，並無所謂精神上受有傷害云云。然
    被告早已結婚多年，為求與原告交往，將配偶欄空白之張志
    傑身分證背面傳給原告，以其單身未婚之不實資訊取信原告
    而與被告交往，且依原告於本院刑事庭陳稱：「（問：你何
    時發現被告有配偶？）108年12月13日。因為我與被告有共
    同玩的遊戲，他的手機裡存檔的電話號碼都是沒名字的，在
    玩的時候發現有1個號碼頻率非常多，我覺得奇怪就問被告
    ，他說是會計師，我不相信，後來我就用LINE去搜尋這個號
    碼，結果發現是他口中說的前妻。」「（問：妳何時跟被告
    分手？）完全正式分手是109年5月24日，因為我沒有辦法接
    受跟1個有婦之夫交往。」（本院110年度訴字第335號影卷
    第31頁、第32頁），可以認為原告係因認為被告未婚而與其
    交往，並進而付出真情，則原告於知悉被告已婚後，無法立
    即斷絕對被告之感情，尚屬人之常情，被告此部分辯解，顯
    不足採。 
　㈣所謂貞操權，乃以性之尊嚴及自主為內容之權利，其保護之
    法益在於個人得以自由之意思為性交，不受他人不法之干涉
    。而性行為之對象是否已婚，涉及該性行為是否為法秩序所
    允許，自屬關係性自主權之重要事項，且刑法第239條通姦
    罪在109年5月29日司法院大法官做出釋字第791號解釋以前
    ，仍屬明文有效之規定，當事人如明知而與已婚者合意性交
    ，除違反善良風俗外，並須承擔被訴妨害家庭罪之風險，是
    當事人是否已婚為一般人同意為性交行為之重要考量因素，
    已婚之一方自負有揭露該資訊予他方之義務。被告於91年4
    月20日早已結婚，自108年6月5日起至108年12月13日與原告
    交往期間，消極不告知原告其已婚身份，甚至於108年7月6
    日提出配偶欄空白之其兄張志傑身分證反面，欺瞞原告其為
    單身，致原告同意與其交往，進而合意性交多次（時間、地
    點如卷內臺灣高等檢察署高雄檢察分署110年度上聲議字第1
    198號處分書附表編號1至14），顯然妨害原告之意思決定自
    由，而構成對原告自由之不法侵害，依民法第184條第1項前
    段規定，應負損害賠償責任，原告自得依民法第195條第1項
    前段規定，請求非財產上之損害賠償。
  ㈤法院對於精神慰撫金之量定，應斟酌雙方（包含應負連帶賠
    償責任者）之身分、地位、資力、實際加害情形與被害人所
    受之痛苦及其他各種情形核定之（最高法院85年度台上字第
    460號判決意旨參照）。查被告提出配偶欄空白的身分證，
    致原告誤信被告單身，而同意與其交往及性交，感情及信任
    破滅，原告主張其精神受創，應可採信。本院審酌原告為高
    職畢業，沒有收入，109年度有數筆投資；被告為高中肄業
    ，從事鐵工，每月收入約2萬元，109年度薪資所得20萬元，
    有1部汽車及1筆投資等財產，已經兩造陳明在卷，並有兩造
    之稅務電子閘門財產所得調件明細表可參，及被告之侵害行
    為手段、時間長短、原告之性交意思自主權受侵害程度等一
    切情狀，認原告得請求被告賠償之金額，應以20萬元為適當
    。　　
四、綜上所述，原告依民法第184條第1項前段、第195條第1項規
    定，請求被告給付20萬元，及自起訴狀繕本送達（附民卷第
    9頁之送達證書）翌日即110年8月30日起至清償日止，按週
    年利率5%計算之利息，為有理由，應予准許，逾此範圍之請
    求，為無理由，應予駁回。
五、本判決所命給付之金額未逾50萬元，依民事訴訟法第389條
    第1項第5款規定，應依職權宣告假執行，並酌情宣告被告供
    擔保得免為假執行。至於原告其餘假執行之聲請，因訴之駁
    回失所依附，併予駁回。
六、本件事證已經明確，兩造其餘攻擊防禦方法與證據調查，核
    與本件判決結果不生影響，爰不逐一論列，附此敘明。
七、結論：本件原告之訴為一部有理由，一部無理由，依民事訴
    訟法第79條、第389條第1項第5款、第392條第2項，判決如
    主文。
中　　華　　民　　國　　111 　年　　5 　　月　　5 　　日
                  民事庭法　官　陳湘琳　　　　　
以上正本係照原本作成。
對於本件判決如有不服，應於收受送達後20日內向本院提出上訴
書狀，敘述上訴之理由，上訴於臺灣高等法院，並按他造當事人
之人數附具繕本。如委任律師提起上訴者，應一併繳納上訴審裁
判費。
中　　華　　民　　國　　111 　年　　5 　　月　　5 　　日
                        書記官　陳柏宏